【裁判字號】    90,訴,548
【裁判日期】    901204
【裁判案由】    違反槍砲彈藥刀械管制條例
【裁判全文】
臺灣嘉義地方法院刑事判決                            九十年度訴字第五四八號
    公  訴  人  臺灣嘉義地方法院檢察署檢察官
    被      告  甲○○
    選任辯護人  黃勝昭律師
右列被告因違反槍砲彈藥刀械管制條例案件，經檢察官提起公訴（九十年度偵字第三
七五一號），本院判決如左：
    主  文
甲○○未經許可，持有可發射子彈具有殺傷力之槍枝，處有期徒刑壹年肆月，併科罰
金新臺幣玖萬元，罰金如易服勞役，以新台幣玖佰元即銀元參佰元折算壹日。緩刑伍
年。扣案之槍枝壹枝（含彈匣壹個，槍枝管制編號：0000000000）、制式
一二ＧＡＵＧＥ霰彈壹拾陸顆均沒收。
    事  實
一、甲○○於民國九十年六月二日晚上九時許，在嘉義縣阿里山公路不詳路段之土地
    公廟後面，拾獲具殺傷力之槍枝一枝（含彈匣一個，槍枝管制編號：00000
    00000），及供上開槍枝使用具殺傷力之霰彈十六顆，竟意圖為自己不法所
    有，將該槍枝及霰彈侵占入己，而未經許可而無故持有上開槍彈，而嗣於九十年
    六月五日十二時五十分許，經警於嘉義縣中埔鄉興隆興村大埕七十七號查獲，扣
    得上開槍枝一枝，供上開槍枝使用之霰彈十六顆。
二、案經臺南市警察局第六分局報請臺灣嘉義地方法院檢察署檢察官偵查起訴。
    理  由
一、訊據被告對於持有右揭槍枝及霰彈之事實，坦承不諱，惟辯稱並無非法持有之不
    法故意，係因一時工作繁忙無暇持該槍、彈向警察機關報繳云云。經查，右揭槍
    彈係被告拾獲後三天即九十年六月五日十二時二十五分許，警方在被告住處一樓
    儲藏室查獲之事實，有搜索扣押筆錄影本一份及照片一幀在卷可稽，被告拾獲該
    槍、彈後未即時報警處理，而放置於住宅儲藏室，其確有將該等槍、彈置於自己
    實力支配之下，為自己不法所有侵占並持有之意圖與行為甚明。次查，右揭槍枝
    一枝，供上開槍枝使用霰彈十六顆，經送請內政部警政署刑事警察局鑑定結果，
    認為送鑑槍枝壹枝（槍枝管制編號0000000000），實係由具擊發機構
    之金屬槍身加裝金屬槍管而成之土造長槍，機械性能良好，可裝填及擊發十二Ｇ
    ＡＵＧＥ霰彈，認具殺傷力。送鑑霰彈十六顆，認均係制式一二ＧＡＵＧＥ霰彈
    ，認均具殺傷力，此有該局九十年七月二日刑鑑字第九０四五七號鑑驗通知書在
    卷足憑。被告所辯要屬避就之詞，不足採信。本件事證已臻明確，被告犯行應堪
    認定。
二、被告未經許可持有上開槍枝之行為，係犯槍砲彈藥刀械管制條例第十一條第四項
    之未經許可持有可發射金屬或子彈具有殺傷力之槍枝罪；其未經許可持有子彈之
    行為，則犯同條例第十二條第四項之未經許可持有子彈罪。又被告拾獲右揭槍枝
    及霰彈後，侵占入己之行為，係犯刑法第三百三十七條侵占遺失物罪。被告所持
    有上開槍枝係屬槍砲彈藥刀械管制條例第四條第一項第一款所稱「其他可發射金
    屬或子彈具有殺傷力之各式槍枝」，此有內政部警政署刑事警察局（九十）刑鑑
    字第一九七五四七號函在卷可按，是以被告持有上開槍枝之行為，係犯槍砲彈藥
    刀械管制條例第十一條第四項之未經許可持有可發射金屬或子彈具有殺傷力之槍
    枝罪，公訴人認係犯同條例第八條第四項之未經許可，持有具殺傷力之獵槍罪，
    尚有未洽，起訴法條應予變更。又公訴人漏未論引被告所犯侵占遺失物罪法條部
    分，惟犯罪事實既已載明，且係裁判上一罪之牽連犯，本院自得加以論究，附此
    敘明。被告以一持有槍枝及子彈行為同時觸犯上開二罪名，應從一重之未經許可
    ，持有可發射金屬或子彈具有殺傷力之槍枝罪處斷。上開未經許可持有可發射金
    屬或子彈具有殺傷力之槍枝罪與侵占遺失物二罪間，有方法結果之牽連關係，應
    依刑法第五十五條論以較重之未經許可持有可發射金屬或子彈具有殺傷力之槍枝
    罪。爰審酌被告未經許可持有具殺傷力之槍彈，惟並未持之使用，其危害社會治
    安尚輕，又被告犯後態度尚佳，頗有悔意等一切情狀，量處如主文所示之刑，罰
    金部分並諭知易服勞役之折算標準。再查被告前未曾受有期徒刑以上刑之宣告，
    有本院刑事被告前科紀錄表在卷可按，被告坦承大部分犯行，其經此教訓，當知
    警惕而無再犯之虞，本院綜核各情，所宣告之刑，認以暫不執行為適當，併予宣
    告緩刑五年，以啟自新。扣案之槍枝一枝及霰彈十六顆，均為違禁物，不問屬於
    犯人與否，應依刑法第三十八條第一項第一款之規定併予宣告沒收之。另槍砲彈
    藥刀械管制條例第十九條有關犯同條例第十一條之罪宣告強制工作之規定，業經
    立法院三讀通過刪除，並經總統於九十年十一月十四日公布，於九十年十一月十
    六日生效，而依刑法第二條第二項之規定，保安處分適用裁判時之法律，故本案
    依法自不得宣告強制工作，併予敘明。
據上論斷，應依刑事訴訟法第二百九十九條第一項前段、第三百條、槍砲彈藥刀械管
制條例第十一條第四項、第十二條第四項、刑法第十一條前段、第三百三十七條、第
五十五條、第四十二條第二項、第七十四條第一款、第三十八條第一項第一款，罰金
罰鍰提高標準條例第一條前段、第二條，現行法規所定貨幣單位折算新臺幣條例第二
條，判決如主文。
本案經檢察官曹合一到庭執行職務。
中      華      民      國    九十      年     十二     月      四      日
                                      臺灣嘉義地方法院刑事第三庭
                                          審判長法官  沈  福  財
                                                法官  王  漢  章
                                                法官  陳  端  宜
右正本證明與原本無異。
如不服本判決，應於判決送達後十日內，向本院提出上訴狀。
                                              書記官  尹  玉  琪
中      華      民      國    九十      年      十二    月      四      日
槍砲彈藥刀械管制條例第十一條第四項：
未經許可，持有、寄藏或意圖販賣而陳列第一項所列槍枝者，處一年以上
七年以下有期徒刑，併科新台幣七百萬元以下罰金。
第一項至第三項之未遂犯罰之。
槍砲彈藥刀械管制條例第十二條第四項：
未經許可，持有、寄藏或意圖販賣而陳列子彈者，處五年以下有期徒刑，
併科新台幣三百萬元以下罰金。
第一項至第三項之未遂犯罰之。
中華民國刑法第三百三十七條
意圖為自己或第三人不法之所有，而侵占遺失物、漂流物或其他離本人所
持有之物者，處五百元以下罰金。


司法院資訊處製作；財團法人民間司法改革基金會備份。
